最高法院刑事判決　　　　　　九十六年度台上字第一二四九號
上　訴　人　甲○○
　　　　　　　　　　街54號3樓（另案於台灣台北監獄執行中）
上列上訴人因強盜案件，不服台灣高等法院中華民國九十五年十
二月二十日第二審判決（九十五年度上訴字第三八七九號，起訴
案號：台灣桃園地方法院檢察署九十四年度偵字第一六四八○號
），提起上訴，本院判決如下：
    主  文
上訴駁回。
    理  由
按刑事訴訟法第三百七十七條規定：上訴於第三審法院，非以判
決違背法令為理由，不得為之。是提起第三審上訴，應以原判決
違背法令為理由，係屬法定要件。如果上訴理由狀並未依據卷內
訴訟資料，具體指摘原判決不適用何種法則或如何適用不當，或
所指摘原判決違法情事，顯與法律規定得為第三審上訴理由之違
法情形，不相適合時，均應認其上訴為違背法律上之程式，予以
駁回。本件原判決認定上訴人甲○○意圖為自己不法之所有，攜
帶其所有客觀上具有危險性、足供兇器使用之自製鑰匙一支及折
疊小刀一把，於民國九十四年九月五日晚間十一時三十分許，在
桃園縣桃園市○○路○段一一五巷八十三弄前，以上開自製鑰匙
破壞彪記國際有限公司所有，交由楊博皓使用之小客貨車駕駛座
車門鎖後，入內竊取楊博皓所有之鴨舌帽一頂，將之置於其所攜
帶之背包中，並接續以上開自製鑰匙插入該車電門企圖啟動該車
，於尚未得手之際，為楊博皓自監視器中發現，隨即通知其胞兄
楊舜甦，適楊舜甦正於該社區忠義巡守隊辦公室，便聯絡巡守隊
員趕往現場，楊舜甦到場後，與楊博皓一同將上訴人自車內拉出
。詎甲○○為脫免逮捕，當場向楊博皓、楊舜甦二人脅稱其有刀
子，並將手伸入上開背包中欲取出折疊小刀，以此脅迫手段致楊
舜甦心生畏懼而退卻，其他已到場之巡守隊員遂持警棍將上訴人
之背包打落，折疊小刀因而彈出背包落於地面，巡守隊員與楊舜
甦、楊博皓見狀再度上前欲壓制上訴人以等待警方到場處理，惟
為上訴人掙脫逃逸。嗣搜捕多時，始由巡守隊員陳義雄發現上訴
人躲藏於草叢中之水溝涵洞內，呼喊眾人追捕，楊博皓於追捕過
程中，因上訴人反撲、攻擊、扭打，而受有右側第九肋骨骨折之
傷害，上訴人終為楊博皓及其他巡守隊員共同制伏，送警究辦等
情。因而維持第一審論處上訴人攜帶兇器竊盜，因脫免逮捕，而
當場施以脅迫罪刑之判決，駁回其在第二審之上訴，已綜核全部
卷證資料，詳加斟酌論斷，敘明其所憑之證據及認定之理由，而
以上訴人否認犯罪所持之辯解為不足採，予以指駁綦詳，俱有卷
存之證據資料可資覆按。從形式上觀察，並無判決違背法令之情
形存在。按刑法第三百二十一條第一項第三款之攜帶兇器竊盜罪
，係以行為人攜帶兇器竊盜為其加重條件，此所謂兇器，其種類
並無限制，凡客觀上足對人之生命、身體、安全構成威脅，具有
危險性之兇器均屬之，且祇須行竊時攜帶此種具有危險性之兇器
為已足，並不以攜帶之初有行兇之意圖為必要。上訴人持以作案
之自製鑰匙，經原審勘驗結果：扣案鑰匙呈L型，L型部分十一點
三公分，扳手部分十公分，L型鐵條（六角扳手）穿越扳手，L型
鐵條的末端磨尖的部分到尖端約三點五公分，客觀上足為殺人生
命、傷人身體之器械，顯為具有危險性之兇器，與一般鑰匙長度
較短，且未磨尖之情形不同，原判決論以攜帶兇器竊盜，因脫免
逮捕，而當場施以脅迫罪刑，其適用法則並無違誤。又按刑法第
三百二十九條準強盜罪之成立，須以強暴、脅迫等不法手段為成
立要件。所謂強暴，係指以有形之暴力行為強加諸被害人之身體
而言，所謂脅迫，係指以言詞或舉動要脅逼迫被害人之謂，不以
言詞威嚇為唯一之方法。上訴人自車內竊取楊博皓所有之鴨舌帽
一頂得手，並接續以鑰匙插入汽車電門企圖啟動該車，於尚未得
手之際，為楊博皓、楊舜甦一同將其自車內拉出，上訴人為脫免
逮捕，當場向楊博皓、楊舜甦二人脅稱其有刀子，並將手伸入背
包中欲取出折疊小刀，以此脅迫手段致楊舜甦心生畏懼而退卻，
其他已到場之巡守隊員遂持警棍將上訴人之背包打落，折疊小刀
因而彈出背包掉落於地面。其持刀脅迫更甚於言詞脅迫，原判決
論以加重準強盜罪，其適用法則仍無違誤；又查證據之取捨及其
證明力之判斷，屬於事實審法院之職權，苟其所為之判斷，並不
違背經驗法則及論理法則，即不能任意指為違背法令，而執為合
法之第三審上訴理由。而認定犯罪事實所憑之證據，並不以直接
證據為限，間接證據亦包括在內，審理事實之法院綜合卷內之直
接、間接證據，本於推理作用，於通常一般之人均不致有所懷疑
，得確信其為真實之程度者，即非不得據之為有罪之認定。另證
人之陳述有部分前後不符，或相互間有所歧異時，究竟何者為可
採，法院仍得本其自由心證予以斟酌，非謂一有不符或矛盾，即
應認其全部均為不可採信，若其基本事實之陳述，果與真實性無
礙時，仍非不得予以採信。原判決論處上訴人加重準強盜罪刑，
係綜合上訴人之部分自白，證人楊博皓、楊舜甦之部分證詞、現
場照片、扣案之鑰匙、原審勘驗筆錄等直接、間接證據，本於推
理作用，確信其為真實之程度，而為有罪之認定，其採證並無違
背證據法則。其中關於上訴人有無欲以所攜帶折疊小刀乙支對被
害人施以脅迫行為？被害人之指訴是否出於挾怨報復？楊博皓對
於竊案發生及報案經過前後說詞不一，究以何者為可採？上訴人
有無攜帶折疊小刀乙支等事項，均為原審取捨證據及證據證明力
判斷職權之合法行使，自不得指為違法。而原判決採信同一證人
楊博皓之部分證言時，當然排除其他部分之證言，縱未於判決內
說明捨棄他部分證言之理由，於判決本旨亦無影響，此與判決不
備理由之情形未合，亦不得指為違法。末查刑事判決之文字，如
有顯係誤寫而不影響全案情節與判決本旨者，已經宣示或送達後
，仍可由原判決之法院依聲請或本於職權以裁定更正之，有司法
院釋字第四十三號解釋可資參照，此等因筆誤而生之錯誤，既得
以裁定更正，即無違背法令可言。原判決理由欄記載：「上訴人
為脫免逮捕而向楊博皓、楊舜甦等人施以脅迫部分：業據證人楊
舜甦……楊博皓證述明確……三位證人與上訴人並無夙怨，證詞
卻不謀而同」等語。其將二位證人誤載為三位，此項錯誤，仍可
由原審依聲請或本於職權以裁定更正之，自無違背法令可言。上
訴意旨置原判決上開明確論斷於不顧，對原審取捨證據及證據證
明力判斷之審判職權行使，任憑己見，或就同一證據資料為相異
之評價，或就不影響於判決本旨事項再為事實上之爭辯，均與法
律規定得為第三審上訴理由之違法情形，不相適合，其上訴為違
背法律上之程式，應予駁回。
據上論結，應依刑事訴訟法第三百九十五條前段，判決如主文。
中　　華　　民　　國　九十六　年　　三　　月　 十五 　日
                      最高法院刑事第二庭
                          審判長法官  紀　俊　乾
                                法官  黃　正　興
                                法官  陳　東　誥
                                法官  賴　忠　星
                                法官  林　開　任
      本件正本證明與原本無異
                                      書  記  官
中　　華　　民　　國　九十六　年　　三　　月　 十九 　日
                                                      Ｋ
